行　政　法　院　判　決　　　　　　　　　　　　　八十八年度判字第四○六○號
　　原　　　告　甲○○
　　被　　　告　財政部臺灣省北區國稅局
右當事人間因贈與稅事件，原告不服行政院中華民國八十七年十月二十三日台八七訴
字第五二二六三號再訴願決定，提起行政訴訟。本院判決如左︰
　　主  文
原告之訴駁回。
　　事  實
緣原告分別於民國八十一年一月九日以其子黃文煜名義於新莊市農會西盛分部存入定
期存款新台幣（下同）一五、○○○、○○○元，八十三年二月二十四日、三月十一
日、三月十八日及五月二十三日分別以其子黃文煜、黃文峰及其女黃淑淼名義於台北
市中小企業銀行（下稱北企）西盛分行存入定期存款合計一一、四五○、○○○元，
經被告機關查獲，核定原告贈與總額八十一年度一五、○○○、○○○元，八十三年
度一一、九○○、○○○元（包含本年度前次贈與四五○、○○○元），應納贈與稅
額八十一年度三、七三一、二五○元、八十三年度二、六三八、七五○元，並按所漏
稅額處以一倍罰鍰八十一年度三、七三一、二五○元、八十三年度二、六二八、七五
○元。原告不服，申請復查，未獲變更，一再訴願，均遭決定駁回，遂提起本件行政
訴訟。茲摘敘兩造訴辯意旨於次：
原告起訴意旨略謂︰依遺產及贈與稅法第四條第二項規定：「本法稱贈與，指財產所
有人以自己之財產無償給與他人，經他人允受而生效力之行為。」以本案而言，有下
列理由，不應構成贈與。
一、本案應屬分散所得行為，而非贈與行為：
（一）原告以子女名義存款，純係受他人之指引而為之，目的主要享受各子女每年二
      十七萬元之扣除額。
（二）存款當時，子女分別在就學及服役，並不知情，亦無允受之行為，所有權仍屬
      原告。
（三）存款所孳生之利息，子女之存款戶頭，均由原告與配偶持有及使用，存款憑條
      多由原告及配偶書寫。
（四）每年綜合所得稅申報，均由原告之配偶為之，原告之子女均不知有存款、利息
      ，原告並無贈與之意願。
二、原告深入調查銀行存款流程，發現部分資料，與被告有所出入，被告未深入調查
    ，祗憑存入、取出資料，即認定贈與金額，實有待查證後，方得據以核稅。經查
    ：
（一）八十三年二月二十四日由黃文煜北企活儲四五六六─六號帳戶提領一、三○八
      、六五七元，繳納全家之八十二年度綜合所得稅 (計甲○○七三七、○一一元
      、黃文峰二一二、五一一元、黃淑淼一一二、四九三元、黃文煜二四六、六六
      ○元)。
（二）八十四年三月二十七日由原告北企西盛分行活儲八八九─○○號帳戶提領一、
      九四三、一九七元，繳納全家八十三年度之綜合所得稅 (計甲○○一、○五二
      、八四五元、黃文峰二四五、七六○元、黃淑淼三六八、二六九元、黃文煜二
      七六、二九六元)。
如原告被認定本案係贈與行為，既在查獲日前受贈與人已回轉贈與人，前開款項，似
應扣除，方稱適法。被告機關為課徵贈與稅之處分，顯然不當，一再訴願決定竟予維
持，請併予撤銷，以維原告權益。
被告答辯意旨略謂︰
一、按「凡經常居住中華民國境內之中華民國國民，就其在中華民國境內或境外之財
    產為贈與者，應依本法之規定，課徵贈與稅。」「本法稱財產，指動產、不動產
    及其他一切有財產價值之權利。」「本法稱贈與，指財產所有人以自己之財產無
    償給與他人，經他人允受而生效力之行為。」行為時遺產及贈與稅法第三條第一
    項、第四條第一項、第二項分別定有明文。「贈與人在一年內贈與他人之財產總
    值超過贈與稅免稅額時，應於超過免稅額之贈與行為發生後三十日內向主管稽徵
    機關依規定辦理贈與稅申報。」「納稅義務人違反二十三條或二十四條之規定，
    未依限辦理遺產或贈與稅之申報，按核定應納稅額加處一倍至二倍罰鍰；其無應
    納稅額者，處以九百元罰鍰。」復為同法第二十四條第一項及第四十四條所明定
    。
二、原告主張其以子女名義存款，自始即無贈與意思，純為分散所得行為，而借用子
    女名義而已。惟依民法第四百零六條規定：「贈與，因當事人一方以自己之財產
    ，為無償給與他方之意思表示，經他人允受而生效力。」本案原告以其存款轉以
    子女名義為定期存款，其子女各存款利息已依法申報綜合所得稅，為原告所不爭
    之事實，可證其子女均無為反對之意思表示，應認為業已允受。則其贈與行為之
    客觀要件均已成立而生效。況系爭款項截至查獲日仍未轉回原告存款項下，而動
    產所有權之歸屬，原以占有為要件，前開款項既以子女之名義存入，其物權為存
    款所有，在未提領以前，不能指為原告所有，否則權利主體無從確定。大院六十
    二年判字第一二七號判例可資參照。再者受贈之子女於贈與時均已成年，對於個
    人所得理財及全家生活經濟理財事項當有知悉，自無原告所稱不知有存款之理。
三、原告所舉八十三年二月二十四日由黃文煜北企活儲四五六六─六號帳戶提領一、
    三○八、六五七元，繳納全家之八十二年度綜合所得稅 (計甲○○七三七、○一
    一元、黃文峰二一二、五一一元、黃淑淼一一二、四九三元、黃文煜二四六、六
    六○元) 應行扣除部分，該年度亦因贈與稅事件，業由原告另行提起行政訴訟，
    係屬另案，與本件無涉。至於八十四年三月二十七日由原告北企西盛分行活儲八
    八九─○○號帳戶提領一、九四三、一九七元，繳納全家之八十三年度綜合所得
    稅(計甲○○一、○五二、八四五元、黃文峰二四五、七六○元、黃淑淼三六八、
    二六九元、黃文煜二七六、二九六元) ，並不符合遺產及贈與稅法第二十一條贈
    與附有負擔者，由受贈人負擔部分應自贈與額中扣除之規定外，尚有八九○、三
    二五元替子女代繳稅款之贈與情事，所訴應扣除查獲日前受贈人已回轉贈與人款
    項，要無可採。本件原告之訴為無理由，請依法駁回。
　　理  由
一、按「凡經常居住中華民國境內之中華民國國民，就其在中華民國境內或境外之財
    產為贈與者，應依本法之規定，課徵贈與稅。」「本法稱財產，指動產、不動產
    及其他一切有財產價值之權利。」「本法稱贈與，指財產所有人以自己之財產無
    償給與他人，經他人允受而生效力之行為。」行為時遺產及贈與稅法第三條第一
    項、第四條第一項、第二項分別定有明文。「贈與人在一年內贈與他人之財產總
    值超過贈與稅免稅額時，應於超過免稅額之贈與行為發生後三十日內向主管稽徵
    機關依規定辦理贈與稅申報。」「納稅義務人違反二十三條或二十四條之規定，
    未依限辦理遺產或贈與稅之申報，按核定應納稅額加處一倍至二倍罰鍰；其無應
    納稅額者，處以九百元罰鍰。」復為同法第二十四條第一項及第四十四條所明定
    。
二、本件原告分別於民國八十一年一月九日以其子黃文煜名義於新莊市農會信用部西
    盛分部存入定期存款新台幣一五、○○○、○○○元，八十三年二月二十四日、
    三月十一日、三月十八日及五月二十三日分別以其子黃文煜、黃文峰及其女黃淑
    淼（均已成年）名義於北企西盛分行存入定期存款合計一一、四五○、○○○元
    ，經被告機關查獲，核定原告贈與總額八十一年度一五、○○○、○○○元，八
    十三年度一一、九○○、○○○元（包含同年度前次贈與四五○、○○○元），
    應納贈與稅額八十一年度三、七三一、二五○元、八十三年度二、六三八、七五
    ○元，並按所漏稅額處以一倍罰鍰八十一年度三、七三一、二五○元、八十三年
    度二、六二八、七五○元。原告不服，主張以子女名義存款，純係受他人之指引
    而為之，目的主要享受各子女每年利息所得二十七萬元之扣除額，且存款當時，
    子女分別在就學及服役，並不知情，亦無允受之行為，所有權仍屬原告云云。經
    查，依民法第四百零六條規定：「贈與，因當事人一方以自己之財產，為無償給
    與他方之意思表示，經他人允受而生效力。」本案原告以其存款轉以子女名義為
    定期存款，其子女各存款利息已依法申報綜合所得稅，為原告所不爭之事實，可
    證其子女均無為反對之意思表示，應認為業已允受。則其贈與行為之客觀要件均
    已成立而生效。況系爭款項截至查獲日仍未轉回原告存款項下，而動產所有權之
    歸屬，原以占有為要件，前開款項既以子女之名義存入，其物權為存款人所有，
    ，與存摺何人保管或平時由何人填寫取款條無關。在未提領以前，存款自屬存款
    名義人所有，不能指為原告所有，否則權利之主體無從確定，物權亦將陷於紊亂
    。再者本件受贈之子女於贈與時均已成年，對於個人所得理財及全家生活經濟理
    財事項當有知悉，自無原告所稱不知有存款之理。且所得稅法第十七條第一項第
    三款第三目有關儲蓄投資特別扣除額，原限於納稅義務人及與其合併申報之配偶
    暨受其扶養親屬於金融機構之存款利息全年合計不超過二十七萬元部分方得全數
    扣除，如前開存款均屬原告所有，依法自不得以已成年子女之名義存款，再分別
    享受每年二十七萬元之利息所得扣除額逃漏綜合所得稅甚明。
三、又原告所舉八十三年二月二十四日由黃文煜北企活儲四五六六－六號帳戶提領一
    、三○八、六五七元，繳納全家之八十二年度綜合所得稅 (計甲○○七三七、○
    一一元、黃文峰二一二、五一一元、黃淑淼一一二、四九三元、黃文煜二四六、
    六六○元) 應行扣除部分，該年度亦因贈與稅事件，業由原告另行向本院提起行
    政訴訟，係屬另案，與本件無涉。至於八十四年三月二十七日由原告北企西盛分
    行活儲八八九─○○號帳戶提領一、九四三、一九七元，繳納全家之八十三年度
    綜合所得稅（計甲○○一、○五二、八四五元、黃文峰二四五、七六○元、黃淑
    淼三六八、二六九元、黃文煜二七六、二九六元），除不符合遺產及贈與稅法第
    二十一條贈與附有負擔者，由受贈人負擔部分應自贈與額中扣除之規定外，尚有
    八九○、三二五元替子女代繳稅款之贈與情事，雖被告機關並未補列核課贈與稅
    ，惟本院亦不宜就此超出原處分且不利於原告之部分論究，所訴應扣除查獲日前
    受贈人已回轉贈與人款項，要無可採。原告另稱財政部七十二年三月一日台財稅
    字第三一二九九號函釋，定期存款屆期有轉存父母帳戶者，應視為撤回贈與，免
    計入贈與總額。本件原告稱其子女於查獲日即八十三年十月十八日前並無將前開
    存款返還之紀錄，係因定期存款尚未到期之故云云，然本件系爭存款已多次屆期
    ，原告均以子女之名義續存，並未再轉存回原告名義，顯無前開財政部函釋之適
    用。被告機關因依前揭規定核定原告贈與總額八十一年度一五、○○○、○○○
    元，八十三年度一一、九○○、○○○元（包含本年度前次贈與四五○、○○○
    元），應納贈與稅額八十一年度三、七三一、二五○元、八十三年度二、六三八
    、七五○元，應無違誤。又原告未依限辦理贈與稅之申報，有如前述，被告機關
    依法加處應納贈與稅額一倍之罰鍰，揆諸首揭規定，亦無不合。一再訴願決定，
　　遞予維持，尚稱妥適。本件原告起訴論旨為無理由，應予駁回。
據上論結，本件原告之訴為無理由，爰依行政訴訟法第二十六條後段，判決如主文。
中    華    民    國     八十八      年     十一     月      三十       日
                    行 政 法 院 第 一 庭
                                審 判 長 評  事      黃  綠  星
                                         評  事      藍  獻  林
                                         評  事      黃  璽  君
                                         評  事      廖  宏  明
                                         評  事      鄭  忠  仁
右  正  本  證  明  與  原  本  無  異
                                         法院書記官  陳  春  木
中    華    民    國     八十八      年     十二     月       一        日
